臺灣桃園地方法院交通事件裁定　　　 　96年度交聲字第337號
原處分機關　交通部公路總局新竹區監理所桃園監理站
異　議　人
即受處分人　北方汽車運輸股份有限公司
法定代理人　甲○○
上列受處分人因違反道路交通管理處罰條例案件，不服交通部公
路總局新竹區監理所桃園監理站民國96年6 月12日所為之處分（
原處分：桃監裁罰字第裁52—Z00000000 號），聲明異議，本院
裁定如下：
    主  文
異議駁回。
    理  由
一、原處分意旨略以：異議人即受處分人北方汽車運輸股份有限
    公司所雇用之司機郭賜寶於民國96年4 月18日7 時40分許，
    駕駛營業貨運曳引車（曳引車車牌號碼858 —HM號、半拖車
    車牌號碼M5—68號），行經國道3 號公路南向158 公里處，
    經內政部警政署國道公路警察局第7 警察隊大甲分隊員警攔
    停舉發「載運危險物品（氫氧化鈉）經過磅總重47.16 公噸
    ，核重40公噸，超載7.16公噸」違規，並當場填製公警局交
    字第Z00000000 號舉發違反道路交通管理事件通知單交予司
    機郭賜寶簽收，異議人不服於96年5 月1 日（應到案日期為
    96年5 月18日）提出申訴，經交通部公路總局新竹區監理所
    桃園監理站（以下簡稱原處分機關）認異議人仍有上開違規
    情事，並更正「本案應以半拖車核定之總聯結重量35公噸為
    限載之核重，該車經過地磅重量為47,160公斤，超載12.16
    公噸」，遂於96年6 月12日以桃監裁罰字第裁52—Z0000000
    0 號裁決書，裁罰鍰異議人新台幣（下同）36,000元，並記
    汽車違規紀錄1 次。
二、本件異議意旨略以：異議人所雇用之司機郭賜寶確有於96年
    4 月18日7 時40分許，駕駛營業貨運曳引車（曳引車車牌號
    碼858 —HM號、半拖車車牌號碼M5—68號）行經國道3 號公
    路南向158 公里處，於大甲收費站過磅時，經國道公路值勤
    員警舉發「超載」之違規，然上開營業貨運曳引車核定聯結
    總重為43公噸，過磅後該營業貨運曳引車聯結總重為47.16
    公噸，並未逾該營業貨運曳引車核定總重量10％，是原處分
    之處罰顯有不當，爰依法聲明異議，請求撤銷原處分。
三、按「汽車裝載貨物超過核定之總重量、總聯結重量者，處汽
    車所有人罰鍰，並記汽車違規紀錄1 次，其應歸責於汽車駕
    駛人時，除依第3 項處汽車駕駛人罰鍰及依第63條第1 項第
    2 款記點外，汽車所有人仍應記該汽車違規紀錄1 次」、「
    有前2 項規定之情形者，應責令改正或當場禁止通行，並處
    新臺幣1 萬元罰鍰，超載10公噸以下者，以總超載部分，每
    1 公噸加罰新臺幣1 千元；超載逾10公噸至20公噸以下者，
    以總超載部分，每1 公噸加罰新臺幣2 千元；超載逾20公噸
    至30公噸以下者，以總超載部分，每1 公噸加罰新臺幣3 千
    元；超載逾30公噸者，以總超載部分，每1公噸加罰新臺幣5
    千元。未滿1 公噸以1 公噸計算」，道路交通管理處罰條例
    第29條之2 第1 項、第3 項定有明文。
四、經查：
  (一)異議人所有上開營業貨運曳引車之核定總重量為43公噸，半
    拖車核定載重為35公噸，而異議人所僱用之司機郭賜寶駕駛
    上開車輛載運貨物，於上開時、地為警攔檢，經警員以固定
    地磅秤得總重量為47.16 公噸等情，有內政部警政署國道公
    路警察局舉發違反道路交通管理事件通知單及國道高速公路
    警察局第七警察隊大甲地磅站南下車道超載車輛個別資料表
    、拖車車籍查詢、汽車車籍查詢各1 紙在卷可稽（見本院卷
    第17頁至第18頁、第32頁至第33頁），復為異議人所不否認
    ，此等事實自足堪認定。
  (二)所謂曳引車，係指專供牽引其他車輛之汽車；拖車，係指由
    汽車牽引，其本身並無動力之車輛；半拖車，則為具有後輪
    ，其前端附掛於曳引車第5 輪之拖車（另依重量等級區分：
    總重750 公斤以上者為重型拖車，未滿者為輕型拖車），道
    路交通安全規則第2 條第1 項第8 款、第9 款、第11款分別
    定有明文。異議人所有上開半拖車，車重5.56公噸，有原處
    分機關於96年7 月3 日以竹監桃字第0960013060號函檢送之
    車籍資料在卷可稽（見本院卷第32頁），屬重型拖車。則依
    道路交通安全規則第2 條第1 項第13款：「聯結車：指汽車
    與重型拖車所組成之車輛。」及同條項第15款：「半聯結車
    ：指一輛曳引車與一輛重型半拖車所組成之車輛。」之規定
    ，可知異議人上開所有之曳引車與半拖車連結後，即屬此所
    稱之半聯結車。
  (三)按道路交通安全規則第2 條第18款所稱之總重係指車重與載
    重之全部重量。同條第19款所稱之總聯結重量，係指曳引車
    及拖車之車重與載重之全部重量。又同規則第79條規定：「
    貨車裝載物，必須在底板分配平均」；同規則第81條第4 款
    亦規定：「兼供曳引大貨車裝載之總重量不得超過核定之總
    重量」。另按道路交通安全規則第81條第1 項第1 款對於聯
    結車之裝載，規定半聯結車之總聯結重量不得超過曳引車核
    定之總聯結重量。故本件曳引之貨車聯結拖車裝載時，除不
    得超過汽車行車執照上核定登載之總聯結重量（貨車與拖車
    總重量之和）外，其貨車及拖車之裝載，亦分別不得超過本
    身核定之總重量，故「道路交通安全規則雖未規定貨物須平
    均裝載於前、後貨廂上，但仍可依「道路交通管理處罰條例
    」第29條第1 項第1 款處罰，另參酌交通部91年9 月16日交
    路字第0910054487號函示，亦認定「半聯結車裝載之總聯結
    重量，不得超過曳引車行照核定之總聯結重量，且不得超過
    半拖車核定之總聯結重量；據此，有關半聯結車之裝載，係
    取曳引車核定總聯結重量及所聯結之半拖車核定總聯結重量
    之較小者，為該半聯結車之總聯結車重量限制」，此有交通
    部函示附卷可稽（見本院卷第22頁），依此可知，其法規規
    範之核心在於曳引車「核定」總聯結重量及所聯結之半拖車
    「核定」總聯結重量兩者之數值取較小者，為該半聯結車之
    總聯結重量限制之上限，異議人誤以為曳引車核定總聯結重
    量及所聯結之半拖車核定總聯結重量兩者之數值取較大者，
    為該半聯結車之總聯結重量限制之上限，容有違誤。
  (四)查車牌號碼858 —HM號營業貨運曳引車核定之總連結重量為
    43公噸，車牌號碼M5—68號營業半拖車核定之總連結重量為
    35公噸，此分別有汽車行車執照、拖車車籍查詢、汽車車籍
    查詢拖車在卷足憑，依照上揭規定，原處分機關以較低之35
    公噸為超重之起罰標準並無違誤，是異議人所有之上開營業
    貨運曳引車過磅重量為47.16 公噸，超載12.16 公噸之違規
    事實足堪認定，異議人上開所辯，顯係卸責之詞，不足採信
    。
五、綜上所述，本件異議人所有之營業貨運曳引車既有超載12.1
    6 公噸之事實，原處分機關依道路交通管理處罰條例第29條
    之2 第1 項、第3 項之規定及違反道路交通管理事件統一裁
    罰基準及處理細則所訂之違反道路交通管理事件統一裁罰基
    準表，裁處受處分人罰鍰36,000元，並記違規紀錄1 次，核
    無不當。本件異議為無理由，應予駁回。又「汽車駕駛人駕
    駛汽車違反道路交通管理處罰條例第29條之2 規定者，除依
    原各該條款處罰鍰外，並予記違規點數2 點」，道路交通管
    理處罰條例第63條第1 項第2 款固定有明文，惟本件係因受
    處分人為法人，而違規記點處分之實益乃在於累積達一定點
    數後可執行吊扣或吊銷駕駛執照之處分，是受處分人若為法
    人，並無駕駛執照，故不需記違規點數，原處分未予記點，
    亦於法無違，附此敘明。
據上論斷，應依道路交通管理處罰條例第87條第2 項、道路交通
案件處理辦法第19條，裁定如主文。
中    華    民    國    96    年    8     月    13    日
                  交通法庭  法  官  張淑華
以上正本證明與原本無異。
如不服本裁定，應於送達後5 日內，向本院提出抗告狀。
                            書記官  郭中明
中    華    民    國    96    年    8     月    16    日
